【裁判字號】    98,上訴,4514
【裁判日期】    981116
【裁判案由】    偽造文書等
【裁判全文】
臺灣高等法院刑事判決                98年度上訴字第4514號
上  訴  人
即  被  告  乙○○
上列上訴人因偽造文書等案件，不服臺灣板橋地方法院98年度訴
字第2580號，中華民國98年8月19日第一審判決（起訴案號：臺
灣板橋地方法院檢察署98年度偵字第11011號），提起上訴，本
院判決如下：
    主  文
上訴駁回。
    理  由
一、按刑事訴訟法第350條、第361條、第362條、第367條規定，
    不服地方法院之第一審判決而上訴者，須提出上訴書狀，並
    應敘述具體理由，為上訴必備之程式；其所提出之書狀未敘
    述上訴理由，或僅曾以言詞陳述上訴理由者，均應於上訴期
    間屆滿後20日內補提理由書於第一審法院。倘上訴人已提出
    上訴理由，但所提非屬具體理由者，應由第二審法院以上訴
    不合法律上之程式，判決駁回之。而所謂具體理由，必係依
    據卷內既有訴訟資料或提出新事證，指摘或表明第一審判決
    有何採證認事、用法或量刑等足以影響判決本旨之不當或違
    法，而構成應予撤銷之具體事由，始克當之；倘僅泛言原判
    決認定事實錯誤、違背法令、量刑失之過重或輕縱，而未依
    上揭意旨指出具體事由，或形式上雖已指出具體事由，然該
    事由縱使屬實，亦不足以認為原判決有何不當或違法者，皆
    難謂係具體理由，俾與第二審上訴制度旨在請求第二審法院
    撤銷、變更第一審不當或違法之判決，以實現個案救濟之立
    法目的相契合，並節制濫行上訴。又刑罰之量定，本為法院
    得依職權自由裁量之事項，苟於法定刑度之內，予以量定，
    且客觀上並無明顯濫權之情形者，自不容當事人任憑主觀意
    見，指摘其違法、失當。是原判決倘就如何量定其宣告刑之
    理由，已敘明審酌之因素，被告置若罔聞，僅泛詞指摘量刑
    過重，而未提出證據資料，以供審查，自難認為其理由已經
    明確、具體，足以影響判決本旨之不當或違法，而構成應予
    撤銷或變更之具體事由，則所提上訴，即非適法。
二、經查：
（一）本件原判決（如附件）依上訴人即被告乙○○與共同被告
      林韋信之自白，與告訴人丙○、被害人甲○○於警詢及檢
      察官訊問時指訴及結證所述之情節相符，並有告訴人丙○
      所提出偽造之「臺灣台北地方法院檢察署偵查卷宗」、「
      請求暫時性凍結執行聲請書」、「個人資料外洩授權止付
      申請書」、「法務部行政執行假扣押處份命令」、「台北
      地方法院地檢署監管科」公文各1紙、被害人甲○○所出
      具之贓物認領保管單1紙等在卷可稽。及於同案被告林韋
      信身上所查獲偽造之「台灣台北地方法院監管科」公印1
      枚、「臺灣臺北地方法院檢察署」識別證1枚、「臺灣台
      北地方法院檢察署偵查卷宗」、「請求暫時性凍結執行聲
      請書」、「個人資料外洩授權止付申請書」、「法務部行
      政執行假扣押處份命令」、「台北地方法院地檢署監管科
      」公文各1紙（上開偽造之公文書5紙均係關於被害人甲○
      ○部分）、「臺灣台北地方法院」收據3紙、「臺灣台北
      地方法院」空白收據1本、印泥1台、行動電話3具（分別
      含門號：0000000000號、0000000000號、0000000000號通
      話晶片4卡各1張）。另於被告乙○○身上所查獲之行動電
      話2具（分別含門號：0000000000號、0 000000000號通話
      晶片卡各1張）等物扣案可資佐證。乃認定被告乙○○：
    如原審判決事實欄第1項(一)所載之行為，係犯刑法第216條
      、第212條之行使偽造特種文書罪、第216條、第211條之
      行使偽造公文書罪、第159條之公然冒用公務員官銜罪、
      第339條第1項之詐欺取財罪（起訴書漏載前揭行使偽造特
      種文書、公然冒用公務員官銜等罪名之條文，此業據檢察
      官當庭補正）。同案被告林韋信持偽造之「台灣台北地方
      法院監管科」公印蓋用於前述交付予告訴人丙○之「臺灣
      台北地方法院檢察署偵查卷宗」等5紙文件上、以此方式
      偽造該公印文各1枚之行為，係偽造公文書之部分行為，
      不另論罪；其偽造上開公文書5紙之行為，係於時間、空
      間緊密相接之環境下所為之接續數行為，僅評價為一偽造
      公文書之行為；被告林韋信偽造上開公文書及「臺灣臺北
      地方法院檢察署」識別證之特種文書後，復持以行使，偽
      造之低度行為應為行使之高度行為所吸收，均不另論罪。
      被告乙○○與同案被告林韋信2人上開行使偽造特種文書
      、行使偽造公文書、公然冒用公務員官銜、詐欺取財等犯
      行，與「大哥」、「大姐」、「小美」、「慧姐」等人間
      均有犯意之聯絡及行為之分擔，渠等並已共同實行犯罪之
      行為，均為共同正犯。被告2人以一施用詐術之行為，同
      時行使偽造公文書、特種文書及公然冒用公務員官銜，並
      詐得告訴人丙○所交付之財物，而觸犯數罪名，為想像競
      合犯，應依刑法第55條規定從一較重之行使偽造公文書罪
      處斷。
    如原審判決事實欄第1項(二)所載之行為，係犯刑法第211條
      之偽造公文書罪、第339條第3項、第1項之詐欺取財未遂
      罪（起訴書誤載為行使偽造公文書罪，及贅載刑法第216
      條、第210條之行使偽造私文書罪，亦據檢察官當庭更正
      ）。同案被告林韋信持偽造之「台灣台北地方法院監管科
      」公印蓋用於扣案（未交付予被害人甲○○）「臺灣台北
      地方法院檢察署偵查卷宗」等5紙文件上、以此方式偽造
      該公印文各1枚之行為，及於扣案「臺灣台北地方法院收
      據」（編號第001776號，一式三聯）上偽造「鄧建志」簽
      名之行為，均係偽造公文書之部分行為，不另論罪；其偽
      造上開「臺灣台北地方法院檢察署偵查卷宗」等公文書5
      紙、「臺灣台北地方法院」收據公文書3紙之行為，係於
      時間、空間緊密相接之環境下所為之接續數行為，僅評價
      為一偽造公文書之行為。被告乙○○與同案被告林韋信等
      人已對被害人甲○○著手實行詐欺取財之犯罪行為，僅因
      被害人甲○○已報警處理而當場將渠等查獲，致未取得被
      害人甲○○之財物，為未遂犯。被告林韋信、乙○○2人
      上開偽造公文書、詐欺取財未遂等犯行，與「大哥」、「
      大姐」、「小美」、「慧姐」等人間均有犯意之聯絡及行
      為之分擔，渠等並已共同實行犯罪之行為，均為共同正犯
      。被告2人以偽造公文書之詐術行為，著手實行詐騙被害
      人甲○○財物之詐欺取財犯行而未遂，係一行為而觸犯數
      罪名，為想像競合犯，應依刑法第55條規定從一較重之偽
      造公文書罪處斷。
    被告乙○○上開2項犯行（即行使偽造公文書、偽造公文
      書），犯意各別，行為互異，應予分論併罰。並審酌被告
      乙○○為圖不勞而獲，竟與「大哥」等人共組詐欺集團，
      利用一般民眾欠缺法律專業知識、對於檢察機關偵辦案件
      程序未必瞭解，及民眾對於檢察機關人員執行職務公信力
      之信賴等心理，而以偽造公文書及冒充公務員之方式遂行
      其詐騙行為，手段卑劣，其行為對於告訴人丙○造成之損
      害非輕，惟被告於本件犯罪之角色分工上，較諸「大哥」
      、「大姐」、「小美」、「慧姐」等核心份子而言，尚居
      於較次要之地位，及被告犯後於原審審理時均坦承犯行，
      態度尚稱良好等一切情狀，認公訴人具體求處被告乙○○
      有期徒刑4年，尚嫌過重，判決被告「乙○○共同行使偽
      造公文書，足以生損害於公眾及他人，處有期徒刑壹年陸
      月；扣案偽造之「台灣台北地方法院監管科」公印壹枚、
      「臺灣臺北地方法院檢察署」識別證壹枚、印泥壹台、行
      動電話伍具（分別含門號：0000000000號、0
      000000000號、0000000000號、00
      00000000號、0000000000號通話晶片
      卡各壹片）、未扣案偽造之「臺灣台北地方法院檢察署偵
      查卷宗」、「請求暫時性凍結執行聲請書」、「個人資料
      外洩授權止付申請書」、「法務部行政執行假扣押處份命
      令」、「台北地方法院地檢署監管科」公文上偽造之「台
      灣台北地方法院監管科」公印文各壹枚均沒收。又共同偽
      造公文書，足以生損害於公眾及他人，處有期徒刑壹年貳
      月；扣案偽造之「台灣台北地方法院監管科」公印壹枚、
      「臺灣台北地方法院檢察署偵查卷宗」、「請求暫時性凍
      結執行聲請書」、「個人資料外洩授權止付申請書」、「
      法務部行政執行假扣押處份命令」、「台北地方法院地檢
      署監管科」公文各壹紙、「臺灣台北地方法院」收據參紙
      、「臺灣台北地方法院」空白收據壹本、印泥壹台、行動
      電話伍具（分別含門號：0000000000號、00
      00000000號、0000000000號、000
      0000000號、0000000000號通話晶片卡
      各壹片）均沒收。上開有期徒刑部分應執行有期徒刑貳年
      陸月。」；原審判決已詳敘其所憑證據、認定理由及量刑
      依據。從形式上觀察，原判決並無認定事實錯誤、量刑瑕
      疵或違背法令之情形。
（二）被告提起上訴，所提書狀敘明上訴理由雖以：所犯行為有
      集合犯之適用，為實質上一罪；其不了解犯罪集團其他人
      員，角色較輕，原審量刑過重，請予撤銷改判云云。惟：
      (1)所謂集合犯限於在犯罪構成要件上本即預定有複數之同
      種行為反覆實施之犯罪而言。本案被告所為：如原判決
      事實欄第1項(一)所載之行為之時間為98年4月9日，被害人
      係丙○；如原判決事實欄第1項(二)所載之行為之時間為
      98年4月10日，被害人係甲○○。此二行為因時間、被害
      人不同，其犯意各別，係各別獨立成罪，並無集合犯之關
      係，應予分論併罰，原審判決已予以說明。被告乙○○上
      訴主張其行為應為集合犯等語。惟本案係發生在98年4月
      ，刑法修正廢止連續犯之規定後，除具有複次行為外觀之
      接續犯、集合犯仍為一罪評價外，各複次行為當本於一行
      為一罪一罰之原則予以論處。而行使偽造私文書、行使變
      造公文書、行使變造國民身分證等罪，本質上並非必然具
      有複次性，立法者亦無兼包含攝、聚多成一之擬制意思，
      社會通念尤難容忍一再違犯，本件被告之上開犯行，在時
      間差距上，既仍可以分開，被害人又不同，在刑法評價上
      ，各具獨立性，原審判決認被告前開2次犯行，不符接續
      犯、集合犯之要件，而予分論併罰，揆之上開說明，並無
      違誤。被告上訴意旨認其應依集合犯或接續犯論處云云，
      自非上訴之合法理由。(2)量刑輕重係屬事實審法院得依職
      權自由裁量之事項，原判決理由二之(三)已說明斟酌刑法第
      57條各款所列情形，量處被告如原判決主文之刑度之理由
      ，既未逾法定刑度，又無濫用量刑權限之情形，即不得任
      意指摘執為上訴之適法理由。是被告上訴既未能具體指摘
      原判決於認定事實，適用法律及量刑等項有何違法或不當
      ，揆諸上開說明，自非屬得上訴第二審之具體事由，因認
      本件上訴不合上訴之法定要件，應予駁回，並不經言詞辯
      論為之。
三、同案被告林韋信部分之說明：原審對同案被告林韋信判決後
    ，其並未上訴，業已確定，原審已移請檢察官執行，併此敘
    明。
據上論斷，應依刑事訴訟法第367條前段、第372條，判決如主文
中    華    民    國    98    年    11    月    16    日
                  刑事第一庭審判長法  官  葉騰瑞
                                  法  官  莊明彰
                                  法  官  王炳梁
以上正本證明與原本無異。
如不服本判決，應於收受送達後10日內向本院提出上訴書狀，其
未敘述上訴之理由者並得於提起上訴後10日內向本院補提理由書
（均須按他造當事人之人數附繕本）「切勿逕送上級法院」。
                                  書記官  陳佳伶
中    華    民    國    98    年    11    月    18    日
附錄本案論罪科刑法條全文：
中華民國刑法第159條：
公然冒用公務員服飾、徽章或官銜者，處5百元以下罰金。
中華民國刑法第211條：
偽造、變造公文書，足以生損害於公眾或他人者，處1年以上7
年以下有期徒刑。
中華民國刑法第212條：
偽造、變造護照、旅券、免許證、特許證及關於品行、能力服務
或其他相類之證書、介紹書，足以生損害於公眾或他人者，處1
年以下有期徒刑、拘役或3百元以下罰金。
中華民國刑法第216條：
行使第210條至第215條之文書者，依偽造、變造文書或登載不實
事項或使登載不實事項之規定處斷。
中華民國刑法第339條：
意圖為自己或第三人不法之所有，以詐術使人將本人或第三人之
物交付者，處5年以下有期徒刑、拘役或科或併科1千元以下罰金
。
以前項方法得財產上不法之利益或使第三人得之者，亦同。
前二項之未遂犯罰之。
附件：
臺灣板橋地方法院刑事判決              98年度訴字第2580號
公  訴  人  臺灣板橋地方法院檢察署檢察官
被      告  林韋信  男  30歲（民國○○年○月○○日生）
                    身分證統一編號：Ｚ000000000號
                    住高雄市○○區○○街99巷8號
選任辯護人  陳盈潔  律師
被      告  乙○○  男  24歲（民國○○年○月○○日生）
                    身分證統一編號：Ｚ000000000號
                    住嘉義市○區○○路54之3號1樓
上列被告等因偽造文書等案件，經檢察官提起公訴（98年度偵字
第11011 號），本院合議庭以裁定進行簡式審判程序，判決如下
：
    主  文
林韋信、乙○○共同行使偽造公文書，足以生損害於公眾及他人
，各處有期徒刑壹年陸月；扣案偽造之「台灣台北地方法院監管
科」公印壹枚、「臺灣臺北地方法院檢察署」識別證壹枚、印泥
壹台、行動電話伍具（分別含門號：0000000000號、
0000000000號、0000000000號、0000
000000號、0000000000號通話晶片卡各壹片）
、未扣案偽造之「臺灣台北地方法院檢察署偵查卷宗」、「請求
暫時性凍結執行聲請書」、「個人資料外洩授權止付申請書」、
「法務部行政執行假扣押處份命令」、「台北地方法院地檢署監
管科」公文上偽造之「台灣台北地方法院監管科」公印文各壹枚
均沒收。又共同偽造公文書，足以生損害於公眾及他人，各處有
期徒刑壹年貳月；扣案偽造之「台灣台北地方法院監管科」公印
壹枚、「臺灣台北地方法院檢察署偵查卷宗」、「請求暫時性凍
結執行聲請書」、「個人資料外洩授權止付申請書」、「法務部
行政執行假扣押處份命令」、「台北地方法院地檢署監管科」公
文各壹紙、「臺灣台北地方法院」收據參紙、「臺灣台北地方法
院」空白收據壹本、印泥壹台、行動電話伍具（分別含門號：0
000000000號、0000000000號、00000
00000號、0000000000號、000000000
0號通話晶片卡各壹片）均沒收。上開有期徒刑部分各應執行有
期徒刑貳年陸月。
    事  實
一、林韋信、乙○○2 人於民國98年3 月間，因積欠地下錢莊債
    務，無力償還，渠等明知與其接洽之地下錢莊成員即真實姓
    名、年籍不詳、外號「大哥」、「大姐」、「小美」、「慧
    姐」等成年男女，係共組詐欺集團，利用一般人對於檢察機
    關偵辦案件之流程大多不甚熟悉、接獲自稱檢察機關公務員
    之來電均會信以為真並聽從其指示辦理之心理，而以偽造公
    文書及冒稱為公務員等方式，詐騙他人之財物，詎林韋信、
    乙○○2 人為貪圖「大哥」、「大姐」、「小美」、「慧姐
    」等人所允諾先前所貸款項全免、事成後另可獲得數萬元報
    酬之利益，竟應允「大哥」、「大姐」、「小美」、「慧姐
    」等人之邀，加入該詐欺集團，與「大哥」、「大姐」、「
    小美」、「慧姐」等人共同基於意圖為自己不法所有之詐欺
    取財、行使偽造公文書、行使偽造特種文書、公然冒用公務
    員官銜之犯意聯絡，而為下列犯行：
  (一)林韋信於98年3 月間某日時，先依「大哥」、「大姐」之指
    示，交付其個人半身照片1 張予「大姐」，作為偽造檢察機
    關人員識別證之用，嗣「大姐」即於不詳時、地，將林韋信
    之照片黏貼於預先印妥之「臺灣臺北地方法院檢察署」識別
    證上，以此方式偽造「臺灣臺北地方法院檢察署」識別證1
    枚（其內容係用以證明林韋信為臺灣臺北地方法院檢察署【
    下稱臺北地檢署】監管科之科員鄧建志）；林韋信再於98年
    3 月底某日時，依指示前往高雄縣三民鄉大連村99巷其住處
    之巷口，收取該偽造完成之「臺灣臺北地方法院檢察署」識
    別證1 枚、「大哥」、「大姐」等人前於不詳時、地偽造之
    「台灣台北地方法院監管科」公印1 枚，及印泥1 台、行動
    電話3 具（門號分別為：0000000000號、0000000000號、00
    00000000號）等物；乙○○則於98年3 月間某日時，在其位
    於嘉義市○區○○路54之3 號1 樓住處，收取「慧姐」所交
    付之行動電話2 具（門號分別為：0000000000號、00000000
    00號）；林韋信、乙○○2 人並在「大哥」、「大姐」、「
    小美」、「慧姐」等人之安排下，以前述行動電話互相聯繫
    ，並於98年3 月31日相約於台北車站附近會面認識，以利彼
    此日後之「合作」。嗣上開「大哥」等人所屬之詐欺集團成
    員，即於98年4 月9 日上午9 、10時許間，撥打電話予丙○
    ，佯稱係銀行人員、刑事警察局高課長、臺北地檢署檢察官
    黃立維，因丙○之帳戶涉及洗錢案，案件已由刑事警察局移
    送檢察官偵辦，丙○屢傳未到，原應遭收押，因高課長願意
    擔保，始得免予收押，惟丙○須提領新臺幣（下同）50萬元
    ，交由國際金融監管中心監管云云，丙○不疑有他，乃於電
    話中同意將其款項交付監管，並相約於同日中午12時許，在
    桃園市○○路之日盛商業銀行前交付監管款項；「大哥」等
    人見丙○已上鉤，旋以電話聯繫林韋信、乙○○，指示渠2
    人前往該約定地點，屆時由林韋信負責出面取款，乙○○負
    責在附近隱密處監看、聯繫；林韋信即依指示先行前往桃園
    市○○路上之某便利商店，收取「大哥」等人所傳真、以電
    腦打字列印之「臺灣台北地方法院檢察署偵查卷宗」、「請
    求暫時性凍結執行聲請書」、「個人資料外洩授權止付申請
    書」、「法務部行政執行假扣押處份命令」、「台北地方法
    院地檢署監管科」公文各1 紙，由林韋信持前述偽造之「台
    灣台北地方法院監管科」公印接續蓋用其上，偽造「台灣台
    北地方法院監管科」公印文各1 枚，以此方式偽造「臺灣台
    北地方法院檢察署偵查卷宗」、「請求暫時性凍結執行聲請
    書」、「個人資料外洩授權止付申請書」、「法務部行政執
    行假扣押處份命令」、「台北地方法院地檢署監管科」公文
    等公文書各1 紙，分別表示臺北地檢署已分案偵查丙○所涉
    刑事案件、臺北地檢署已受理丙○聲請暫時凍結名下資產、
    臺灣臺北地方法院（下稱臺北地院）已受理丙○申請保護其
    個人資料及披露之授權、臺北地檢署檢察官將就丙○之財產
    執行假扣押、臺北地檢署已收受丙○所交付監管之款項50萬
    元等意旨；林韋信於偽造完成上開公文書後，即於同日中午
    12時許，前往約定地點之桃園市○○路日盛商業銀行前，待
    乙○○確認丙○已到達、且無報警跡象後，即以電話聯繫林
    韋信出面向丙○取款；林韋信接獲乙○○之確認電話後，即
    走近丙○身旁，在該不特定多數人均得共見共聞之場所，公
    然冒用公務員之官銜，向丙○佯稱其係臺北地檢署監管科之
    科員鄧建志，並向丙○出示上開偽造之「臺灣臺北地方法院
    檢察署」識別證1 枚、「臺灣台北地方法院檢察署偵查卷宗
    」、「請求暫時性凍結執行聲請書」、「個人資料外洩授權
    止付申請書」、「法務部行政執行假扣押處份命令」、「台
    北地方法院地檢署監管科」公文等公文書而行使之，足生損
    害於臺北地檢署（及臺北地院）對於所屬人員管理及職務執
    行之正確性及「鄧建志」本人，並致丙○因而陷於錯誤，誤
    認林韋信確係臺北地檢署承辦財產監管事務之人員，而將其
    所提領之現金50萬元交付予林韋信。林韋信於詐得上開款項
    50萬元後，即依指示將之交付予乙○○，再由乙○○依指示
    分別交予不詳之人或匯款至指定之帳戶內。
  (二)上開「大哥」等人所屬之詐欺集團成員，復於98年4 月10日
    上午10時46分許，撥打電話予甲○○，佯稱係銀行人員、承
    辦警員、警官、臺北地檢署檢察官黃立維，因甲○○之帳戶
    涉及詐欺案，案件已移送檢察官偵辦，甲○○屢傳未到，將
    遭收押，如欲免為收押，須凍結帳戶內之存款180 萬元，交
    由地檢署監管云云，甲○○雖半信半疑，惟仍不敢輕忽，乃
    於電話中同意將其款項交付監管，並相約於同日下午3 時20
    分許，在臺北縣土城市○○路○ 段157 號「頂好超商」前交
    付監管款項，甲○○隨即自銀行帳戶內提領款項40萬元，並
    簽發面額為140 萬元之支票1 紙，備為交付對方之用，另方
    面亦向警方報案，以防對方為詐欺集團；而「大哥」等人認
    甲○○已上鉤，旋以電話聯繫林韋信、乙○○，指示渠2 人
    前往該約定地點，屆時由林韋信負責出面取款，乙○○負責
    在附近隱密處監看、聯繫；林韋信即依指示先行前往臺北縣
    土城市某便利商店，收取「大哥」等人所傳真、以電腦打字
    列印之「臺灣台北地方法院檢察署偵查卷宗」、「請求暫時
    性凍結執行聲請書」、「個人資料外洩授權止付申請書」、
    「法務部行政執行假扣押處份命令」、「台北地方法院地檢
    署監管科」公文各1 紙，由林韋信持前述偽造之「台灣台北
    地方法院監管科」公印接續蓋用其上，偽造「台灣台北地方
    法院監管科」公印文各1 枚，以此方式偽造「臺灣台北地方
    法院檢察署偵查卷宗」、「請求暫時性凍結執行聲請書」、
    「個人資料外洩授權止付申請書」、「法務部行政執行假扣
    押處份命令」、「台北地方法院地檢署監管科」公文等公文
    書各1 紙，分別表示臺北地檢署已分案偵查甲○○所涉刑事
    案件、臺北地檢署已受理甲○○聲請暫時凍結名下資產、臺
    北地院已受理甲○○申請保護其個人資料及披露之授權、臺
    北地檢署檢察官將就甲○○之財產執行假扣押、臺北地檢署
    已收受甲○○所交付監管之款項180 萬元等意旨，林韋信復
    接續於「大哥」、「大姐」等人前所印製交付之「臺灣台北
    地方法院」空白收據1 本（其上業經以印刷方式印有偽造之
    「臺灣臺北地方法院印」公印文）內編號第001776號收據上
    ，填載甲○○已交付180 萬元款項等意旨之文字，並於「填
    單員」、「收款員」欄內偽造「鄧建志」之簽名各1 枚（該
    收據係一式三聯，分別複寫於第二聯、第三聯），以此方式
    偽造「臺灣臺北地方法院」收據公文書3 紙，用以證明臺北
    地院已收取甲○○所交付款項180 萬之意旨，足生損害於臺
    北地檢署（及臺北地院）對於所屬人員管理及職務執行之正
    確性及「鄧建志」本人；林韋信於偽造完成上開公文書後，
    即於同日下午3 時20分許，前往約定地點之臺北縣土城市○
    ○路○ 段157 號「頂好超商」前，待乙○○確認甲○○已到
    達、且未發現有報警跡象後，即以電話聯繫林韋信出面向甲
    ○○取款；林韋信接獲乙○○之確認電話後，即走近甲○○
    身旁，甫欲確認甲○○之身分，旋即遭埋伏於該處附近之警
    員一擁而上，當場將其逮捕，同時亦逮捕在旁監看、聯繫之
    乙○○，並於林韋信身上扣得前述偽造之「台灣台北地方法
    院監管科」公印1 枚、「臺灣臺北地方法院檢察署」識別證
    1 枚、「臺灣台北地方法院檢察署偵查卷宗」、「請求暫時
    性凍結執行聲請書」、「個人資料外洩授權止付申請書」、
    「法務部行政執行假扣押處份命令」、「台北地方法院地檢
    署監管科」公文各1 紙（上開偽造之公文書5 紙均係關於甲
    ○○部分）、「臺灣台北地方法院」收據3 紙（即一式三聯
    ）、「臺灣台北地方法院」空白收據1 本、印泥1 台、行動
    電話3 具（分別含門號：0000000000號、0000000000號、00
    00000000號通話晶片卡各1 張）等物，及於乙○○身上扣得
    行動電話2 具（分別含門號：0000000000號、0000000000號
    通話晶片卡各1 張）；林韋信、乙○○等人此部分詐欺取財
    犯行，亦因而未遂。
二、案經丙○訴由臺北縣政府警察局土城分局報請臺灣板橋地方
    法院檢察署檢察官偵查起訴。
    理  由
一、上揭事實，業據被告林韋信、乙○○2 人於本院審理時均坦
    白承認，核與告訴人丙○、被害人甲○○等人於警詢及檢察
    官訊問時指訴及結證所述之情節相符，並有告訴人丙○所提
    出偽造之「臺灣台北地方法院檢察署偵查卷宗」、「請求暫
    時性凍結執行聲請書」、「個人資料外洩授權止付申請書」
    、「法務部行政執行假扣押處份命令」、「台北地方法院地
    檢署監管科」公文各1 紙、被害人甲○○所出具之贓物認領
    保管單1 紙等在卷可稽，及於被告林韋信身上所查獲偽造之
    「台灣台北地方法院監管科」公印1 枚、「臺灣臺北地方法
    院檢察署」識別證1 枚、「臺灣台北地方法院檢察署偵查卷
    宗」、「請求暫時性凍結執行聲請書」、「個人資料外洩授
    權止付申請書」、「法務部行政執行假扣押處份命令」、「
    台北地方法院地檢署監管科」公文各1 紙（上開偽造之公文
    書5 紙均係關於被害人甲○○部分）、「臺灣台北地方法院
    」收據3 紙、「臺灣台北地方法院」空白收據1 本、印泥1
    台、行動電話3 具（分別含門號：0000000000號、00000000
    00號、0000000000號通話晶片4 卡各1 張）、於被告乙○○
    身上所查獲之行動電話2 具（分別含門號：0000000000號、
    00 00000000 號通話晶片卡各1 張）等物扣案可資佐證，足
    認被告林韋信、乙○○2 人上開自白，均核與事實相符。本
    件事證明確，被告2 人之犯行，均堪以認定。
二、論罪科刑：
  (一)核被告林韋信、乙○○2 人如事實欄第1 項(一)所載之行為，
    均係犯刑法第216 條、第212 條之行使偽造特種文書罪、第
    216 條、第211 條之行使偽造公文書罪、第159 條之公然冒
    用公務員官銜罪、第339 條第1 項之詐欺取財罪（起訴書漏
    載前揭行使偽造特種文書、公然冒用公務員官銜等罪名之條
    文，此業據檢察官當庭補正）。被告林韋信持偽造之「台灣
    台北地方法院監管科」公印蓋用於前述交付予告訴人丙○之
    「臺灣台北地方法院檢察署偵查卷宗」等5 紙文件上、以此
    方式偽造該公印文各1 枚之行為，係偽造公文書之部分行為
    ，不另論罪；其偽造上開公文書5 紙之行為，係於時間、空
    間緊密相接之環境下所為之接續數行為，僅評價為一偽造公
    文書之行為；被告林韋信偽造上開公文書及「臺灣臺北地方
    法院檢察署」識別證之特種文書後，復持以行使，偽造之低
    度行為應為行使之高度行為所吸收，均不另論罪。被告林韋
    信、乙○○2 人上開行使偽造特種文書、行使偽造公文書、
    公然冒用公務員官銜、詐欺取財等犯行，與「大哥」、「大
    姐」、「小美」、「慧姐」等人間均有犯意之聯絡及行為之
    分擔，渠等並已共同實行犯罪之行為，均為共同正犯。被告
    2 人以一施用詐術之行為，同時行使偽造公文書、特種文書
    及公然冒用公務員官銜，並詐得告訴人丙○所交付之財物，
    而觸犯數罪名，為想像競合犯，應依刑法第55條規定從一較
    重之行使偽造公文書罪處斷。
  (二)次核被告林韋信、乙○○2 人如事實欄第1 項(二)所載之行為
    ，均係犯刑法第211 條之偽造公文書罪、第339 條第3 項、
    第1 項之詐欺取財未遂罪（起訴書誤載為行使偽造公文書罪
    ，及贅載刑法第216 條、第210 條之行使偽造私文書罪，亦
    據檢察官當庭更正）。被告林韋信持偽造之「台灣台北地方
    法院監管科」公印蓋用於扣案（未交付予被害人甲○○）「
    臺灣台北地方法院檢察署偵查卷宗」等5 紙文件上、以此方
    式偽造該公印文各1 枚之行為，及於扣案「臺灣台北地方法
    院收據」（編號第001776號，一式三聯）上偽造「鄧建志」
    簽名之行為，均係偽造公文書之部分行為，不另論罪；其偽
    造上開「臺灣台北地方法院檢察署偵查卷宗」等公文書5 紙
    、「臺灣台北地方法院」收據公文書3 紙之行為，係於時間
    、空間緊密相接之環境下所為之接續數行為，僅評價為一偽
    造公文書之行為。被告林韋信、乙○○等人已對被害人甲○
    ○著手實行詐欺取財之犯罪行為，僅因被害人甲○○已報警
    處理而當場將渠等查獲，致未取得被害人甲○○之財物，為
    未遂犯。被告林韋信、乙○○2 人上開偽造公文書、詐欺取
    財未遂等犯行，與「大哥」、「大姐」、「小美」、「慧姐
    」等人間均有犯意之聯絡及行為之分擔，渠等並已共同實行
    犯罪之行為，均為共同正犯。被告2 人以偽造公文書之詐術
    行為，著手實行詐騙被害人甲○○財物之詐欺取財犯行而未
    遂，係一行為而觸犯數罪名，為想像競合犯，應依刑法第55
    條規定從一較重之偽造公文書罪處斷。
  (三)被告林韋信、乙○○2 人上開2 項犯行（即行使偽造公文書
    、偽造公文書），犯意各別，行為互異，應予分論併罰。爰
    審酌被告2 人為圖不勞而獲，竟與「大哥」等人共組詐欺集
    團，利用一般民眾欠缺法律專業知識、對於檢察機關偵辦案
    件程序未必瞭解，及民眾對於檢察機關人員執行職務公信力
    之信賴等心理，而以偽造公文書及冒充公務員之方式遂行其
    詐騙行為，手段卑劣，其行為對於告訴人丙○造成之損害非
    輕，惟被告2 人於本件犯罪之角色分工上，較諸「大哥」、
    「大姐」、「小美」、「慧姐」等核心份子而言，尚居於較
    次要之地位，及被告2 人犯後於本院審理時均坦承犯行，態
    度尚稱良好等一切情狀，認公訴人具體求處被告乙○○有期
    徒刑4 年，尚嫌過重，爰就被告2 人各項犯行分別量處如主
    文所示之刑，並就有期徒刑部分定其應執行之刑。扣案偽造
    之「台灣台北地方法院監管科」公印1 枚、未扣案（已付予
    告訴人丙○）偽造之「臺灣台北地方法院檢察署偵查卷宗」
    、「請求暫時性凍結執行聲請書」、「個人資料外洩授權止
    付申請書」、「法務部行政執行假扣押處份命令」、「台北
    地方法院地檢署監管科」公文上偽造之「台灣台北地方法院
    監管科」公印文各1 枚，分別係偽造之印章及印文，均應依
    刑法第219 條規定宣告沒收；又扣案偽造之「臺灣臺北地方
    法院檢察署」識別證1 枚，係共同正犯即被告林韋信所有供
    本件如事實欄第1 項(一)所載犯行所用之物，而扣案（未交付
    予被害人甲○○）偽造之「臺灣台北地方法院檢察署偵查卷
    宗」、「請求暫時性凍結執行聲請書」、「個人資料外洩授
    權止付申請書」、「法務部行政執行假扣押處份命令」、「
    台北地方法院地檢署監管科」公文各1 紙、「臺灣台北地方
    法院」收據3 紙（編號第001776號，一式三聯）、「臺灣台
    北地方法院」空白收據1 本等物，均係共同正犯即被告林韋
    信所有供本件如事實欄第1 項(二)所載犯行所用之物，再扣案
    印泥1 台及行動電話3 具（分別含門號：0000000000號、00
    00000000號、0000000000號通話晶片卡各1 張）、行動電話
    2 具（分別含門號：0000000000號、0000000000號通話晶片
    卡各1 張）等物，分別係共同正犯即被告林韋信、乙○○所
    有供渠等本件犯行所用之物，此據被告2 人供承明確，爰均
    依刑法第38條第1 項第2 款規定宣告沒收；又上開扣案（未
    交付予被害人甲○○）偽造之「臺灣台北地方法院檢察署偵
    查卷宗」、「請求暫時性凍結執行聲請書」、「個人資料外
    洩授權止付申請書」、「法務部行政執行假扣押處份命令」
    、「台北地方法院地檢署監管科」公文、「臺灣台北地方法
    院」收據3 紙（編號第001776號，一式三聯）等公文書、「
    臺灣台北地方法院」空白收據1 本等物，既經本院宣告沒收
    ，其上偽造之「台灣台北地方法院監管科」公印文、「臺灣
    臺北地方法院印」公印文、「鄧建志」簽名等偽造之印文、
    署押，自無再依刑法第219 條規定重複諭知沒收之必要，併
    予敘明。至扣案被告林韋信所有之行動電話1 具（門號為：
    0000000000號）、被告乙○○所有之行動電話1 具（門號為
    ：0000000000號），分別係被告林韋信、乙○○供己日常所
    使用，而扣案被告乙○○所有之現金1,200 元、帳戶紙條4
    紙等物，則係被告乙○○私人之隨身物品，與渠等本件犯行
    均無關聯，此據被告2 人陳明在卷，復查無積極證據足認上
    開物品為被告2 人或其他共同正犯所有供本件犯罪所用之物
    ，爰不併予宣告沒收，亦附此敘明。
據上論斷，應依刑事訴訟法第273 條之1 第1 項、第299 條第1
項前段，刑法第28條、第159 條、第211 條、第212 條、第216
條、第339 條第1 項、第3 項、第55條、第219 條、第38條第1
項第2 款、第51條第5 款，刑法施行法第1 條之1 第1 項、第2
項前段，判決如主文。
本案經檢察官連思藩到庭執行職務
中    華    民    國    98    年    8     月    19    日
                刑事第十四庭  法  官  劉景宜
上列正本證明與原本無異。
如不服本判決，應於判決送達後10日內敘明上訴理由，向本院提
出上訴狀 (應附繕本) ，上訴於臺灣高等法院。其未敘述上訴理
由者，應於上訴期間屆滿後20日內向本院補提理由書「切勿逕送
上級法院」。
                              書記官  謝秀青
中    華    民    國    98    年    9     月    1     日
附錄本案論罪科刑法條全文：
刑法第159 條、第211 條、第212 條、第216 條、第339 條第1
項、第3 項
中華民國刑法第159條
（冒充公務員服章官銜罪）
公然冒用公務員服飾、徽章或官銜者，處 5 百元以下罰金。
中華民國刑法第211條
（偽造變造公文書罪）
偽造、變造公文書，足以生損害於公眾或他人者，處1年以上7
年以下有期徒刑。
中華民國刑法第212條
（偽造變造特種文書罪）
偽造、變造護照、旅券、免許證、特許證及關於品行、能力服務
或其他相類之證書、介紹書，足以生損害於公眾或他人者，處1
年以下有期徒刑、拘役或3百元以下罰金。
中華民國刑法第216條
（行使偽造變造或登載不實之文書罪）
行使第210條至第215條之文書者，依偽造、變造文書或登載不實
事項或使登載不實事項之規定處斷。
中華民國刑法第339條
（普通詐欺罪）
意圖為自己或第三人不法之所有，以詐術使人將本人或第三人之
物交付者，處5年以下有期徒刑、拘役或科或併科1千元以下罰金
。
以前項方法得財產上不法之利益或使第三人得之者，亦同。
前二項之未遂犯罰之。


司法院資訊處製作；財團法人民間司法改革基金會備份。
